臺灣臺北地方法院民事判決
109年度訴字第7685號
原      告  廖惠美  
訴訟代理人  洪主民律師
被      告  特力屋股份有限公司


法定代理人  何湯雄  
訴訟代理人  俞大衛律師
被      告  潘柏嘉  

上列當事人間請求損害賠償等事件，本院於民國111年3月24日言
詞辯論終結，判決如下：
    主  文
原告之訴及假執行之聲請均駁回。
訴訟費用由原告負擔。　　
    事實及理由
壹、程序方面：  
一、按原告於判決確定前，得撤回訴之全部或一部。但被告已為
    本案之言詞辯論者，應得其同意；訴之撤回，被告於期日到
    場，未為同意與否之表示者，自該期日起；其未於期日到場
    或係以書狀撤回者，自前項筆錄或撤回書狀送達之日起，10
    日內未提出異議者，視為同意撤回，民事訴訟法第262條第1
    、4項定有明文。又訴狀送達後，原告不得將原訴變更或追
    加他訴，但減縮應受判決事項之聲明者，不在此限，民事訴
    訟法第255條第1項第3款定有明文。經查，原告起訴時訴之
    聲明為：㈠先位：⒈被告潘柏嘉應將如附表所示之物返還原告
    。⒉願供擔保，請准宣告假執行；㈡備位：⒈被告特力屋股份
    有限公司（下稱特力屋公司）、被告潘柏嘉（下合稱被告2
    人）應連帶賠償原告新臺幣(下同)794,389元，及自起訴狀
    繕本送達翌日起至清償日止，按週年利率5%計算之利息。⒉
    願供擔保，請准宣告假執行。嗣訴訟進行中撤回先位聲明，
    被告2人均未異議而視為同意（見本院卷第287頁），依前開
    規定，先位聲明之請求即脫離繫屬，是本件以備位聲明之請
    求為審理之範圍。又被告於民國110年10月8日行言詞辯論程
    序時，減縮聲明第1項為：被告2人應連帶給付原告794,389
    元及自起訴狀繕本送達最後一位被告翌日起至清償日止，按
    週年利率5％計算之利息，核屬減縮應受判決事項之聲明，參
    諸前揭規定，應予准許。
二、被告潘柏嘉未於最後言詞辯論期日到場，核無民事訴訟法第
    386條各款所列情形，爰依原告之聲請，由其一造辯論而為
    判決。
貳、實體方面：
一、原告主張：訴外人即原告女兒陳秀宜與盧立華（下均以姓名
    稱之）結婚時，獲親友餽贈如附表編號1至8所示之物品（下
    合稱系爭物品），陳秀宜於婚後即全數贈與原告，因陳秀宜
    與盧立華曾住在原告所有之臺北市○○區○○路000巷00號2樓房
    屋(下稱系爭房屋)內，原告遂將系爭物品交給盧立華保管，
    盧立華將系爭物品藏在系爭房屋之主臥室浴室天花板上。嗣
    系爭房屋改由原告之兒子及訴外人即原告媳婦蕭媖文居住，
    蕭媖文為整修該屋而於107年9月間與被告特力屋公司簽立承
    攬契約，由被告特力屋公司施作系爭房屋之衛浴工程（下稱
    系爭工程）。被告特力屋公司並委由泳灃企業社進行工程，
    泳灃企業社即於107年10月1日，指派包含被告潘柏嘉及訴外
    人吳有炎等施工人員進行拆除及搬運等作業，吳有炎於拆除
    作業時，發現裝有系爭物品之黑色塑膠袋，遂將之交由被告
    潘柏嘉返還原告，詎被告潘柏嘉竟未交還，更否認拿取，致
    原告受有如附表「請求金額」欄所示共794,389元之損害，
    原告自得依民法第184條第1項前段規定，請求被告潘柏嘉損
    害賠償；又被告潘柏嘉當時執行特力屋公司所承攬工程之拆
    除工作，為被告特力屋公司所使用，為其服勞務並受其監督
    之人，更身著被告特力屋公司之制服，客觀上為被告特力屋
    公司之受僱人，則被告特力屋公司自應依民法第188條第1項
    前段就其侵權行為，負連帶賠償之責。爰依民法第184條第1
    項前段、第188條第1項前段規定提起本件訴訟等語，並聲明
    ：㈠被告應連帶給付原告794,389元及自起訴狀繕本送達最後
    一位被告翌日起至清償日止，按週年利率5％計算之利息；㈡
    願供擔保，請准宣告假執行。
二、被告則以：
  ㈠特力屋股份有限公司部分：
　  依盧立華證述可知陳秀宜未將系爭物品贈與原告，盧立華從
    未代原告保管系爭物品，反係於離婚時將系爭物品交付陳秀
    宜，且亦未清點，故陳秀宜及原告均未取得系爭物品所有權
    ，原告亦非系爭房屋所有權人，顯見原告非系爭物品之所有
    權人；原告未證明系爭物品存在，且被告潘柏嘉業經臺北地
    方檢察署檢察官以108年度偵字第13337號（下稱系爭偵查案
    件）認被告潘柏嘉並無原告所指侵占系爭物品行為而為不起
    訴處分確定。且蕭媖文於拆除工作前，已取所需物品，剩餘
    物品均為廢棄物，現場工人將之丟棄或自行處理，並無不法
    ；潘柏嘉係人力公司代找之工人，非泳灃企業社之員工，自
    非被告特力屋公司之受僱人，退步言，被告特力屋公司已盡
    相當之注意，或縱加以相當之注意而仍不免發生損害，自毋
    庸負民法第188條賠償之責；再退步言，原告之使用人蕭媖
    文曾指示將廁所內所有物品拆除丟棄，應認與有過失；原告
    未請求返還而逕請求金錢賠償，違反民法第213條第1項，況
    如附表編號1之鑽戒亦應扣除折舊而以市場客觀價值計算等
    語，資為抗辯，並聲明：㈠駁回原告之訴；㈡如受不利之判決
    ，願供擔保請准宣告免為假執行。
  ㈡被告潘柏嘉未於最後言詞辯論期日到場，據其前到場所為之
    聲明及陳述，則以：是「明哥」其施做拆除工程，其未拿系
    爭物品等語，資為抗辯，並聲明：駁回原告之訴及假執行之
    聲請。
三、兩造不爭執事項（見本院卷第348、349頁）：
　㈠系爭房屋於107年9月間由原告兒子及媳婦蕭媖文居住期間，
    蕭媖文為整修該屋，於107年9月底與被告特力屋公司簽立承
    攬契約，由被告特力屋公司翻修系爭房屋，包括2樓主臥室
    衛浴設備翻修工程，施工期間自107年10月1日起至同年12月
    4日止。
　㈡系爭工程由被告特力屋公司交由特力屋室內裝修設計股份有
    限公司施作，該公司再交由泳豐企業社施作，泳豐企業社則
    聘請被告潘柏嘉等工人施作。
四、本院之判斷：
  ㈠按民法第184條第1項前段規定，侵權行為之成立，須行為人
    因故意過失不法侵害他人權利，亦即行為人須具備歸責性、
    違法性，並不法行為與損害間有因果關係，始能成立，且主
    張侵權行為損害賠償請求權之人，對於侵權行為之成立要件
    應負舉證責任（最高法院100年度台上字第328號判決意旨參
    照）。又認定事實所憑之證據，固不以直接證據為限，惟採
    用間接證據時，必其所成立之證據，在直接關係上，雖僅足
    以證明他項事實，但由此他項事實，本於推理之作用足以證
    明待證事實者而後可，斷不能以單純論理為臆測之根據，就
    待證事實為推定之判斷。且個案之具體事實應依證據認定之
    。無證據不得臆斷事實之真偽，更不容以「假設」之事實，
    作為「事實」，以之為判斷之基礎，此觀民事訴訟法第222
    條第1項、第3項之規定自明（最高法院96年度台上字第1131
    號、98年度台上字第643號判決參照）。原告主張遭被告潘
    柏嘉侵占系爭物品，因而請求被告2人連帶負侵權行為損害
    賠償之責，自應就侵權行為之成立要件負舉證責任。
  ㈡原告固主張：系爭物品為陳秀宜與盧立華結婚時，獲親友餽
    贈，陳秀宜更於婚後贈與伊，伊為系爭物品之所有權人云云
    ，惟為被告特力屋公司所否認。經查，證人盧立華於本院證
    稱：伊於83年到100年間與前妻陳秀宜居住在系爭房屋，並
    將金飾鑽戒等物藏放在主臥室天花板上，伊與陳秀宜於104
    、105年間離婚時，伊始將該等物品均歸陳秀宜所有，但沒
    有點交等語（見本院卷第183至185頁），核與原告於系爭偵
    查案件中所證稱：系爭房屋主臥室浴室天花板之金飾、鑽戒
    是陳秀宜結婚時親友贈與，系爭房屋大多由陳秀宜居住，也
    在該屋結婚，故不見之金飾等物均為陳秀宜所有等語（見臺
    北地方檢察署108年度他字第970號卷第171至172頁）相符，
    則被告辯稱：原告非系爭物品之所有權人等語，即非無據。
  ㈢原告固主張伊為系爭房屋之所有權人，並受贈系爭物品云云
    ，並提出陳秀宜之美國公證陳述書為佐（見本院卷第371頁
    ），惟均為被告所否認。就原告為系爭房屋所有權人乙節，
    經本院闡明後，原告仍未遵期提出證據以實其說（見本院卷
    第349頁），自難僅憑原告空言主張，即認伊為系爭房屋所
    有權人，故系爭房屋雖於83年到100年間由原告女兒陳秀宜
    居住並置放金飾鑽戒等物，嗣於107年9月間由原告兒子居住
    ，惟仍不足據以推認該等金飾、鑽戒等物為原告所有。再者
    ，被告亦辯稱：陳述書未經我國註外單位認證，形式上非真
    正等語，查該陳述書未經駐在該國之中華民國大使、公使、
    領事或其他機構證明真正，其內所載「伊於83年到100年居
    住在系爭房屋期間，將系爭物品贈與原告」之內容亦與前揭
    證人盧立華、原告就「盧立華於104、105年間與陳秀宜離婚
    時，始協議將該等物品歸由陳秀宜所有」、「系爭物品於案
    發時為陳秀宜所有」之證述相悖，復無其他證據認該文書確
    為陳秀宜所製作，自難認陳述書為真正，更不足以之推認原
    告為系爭物品之所有權人。從而，綜合上開系爭房屋之使用
    情形、證人盧立華及原告之證述內容，均不足認原告為系爭
    物品之所有權人，此外，原告復未能提出證據以實其說，從
    而，原告主張系爭物品之所有權遭受侵害，而依民法第184
    條第1項前段、第188條第1項前段請求被告2人連帶賠償，即
    屬無據。
五、綜上所述，原告未能證明伊為系爭物品之所有權人。從而，
    原告依民法第184條第1項前段、第188條第1項前段，請求被
    告2人連帶給付794,389元及利息，為無理由，應予駁回。原
    告之訴既經駁回，其假執行之聲請亦失所附麗，應併駁回之
    。
六、本件事證已臻明確，兩造其餘攻擊防禦方法及證據，核與判
    決結果不生影響，爰不一一論列，併此敘明。
七、訴訟費用負擔之依據：民事訴訟法第78條。
中　　華　　民　　國　　111 　年　　5 　　月　　20　　日
                  民事第六庭    法　官　劉宇霖
以上正本係照原本作成。
如對本判決上訴，須於判決送達後20日內向本院提出上訴狀。如
委任律師提起上訴者，應一併繳納上訴審裁判費。
中　　華　　民　　國　　111 　年　　5 　　月　　20　　日
                                書記官　洪仕萱　
附表：　　　　　　　　　　　　　　　　　　
編號 物品名稱  請求金額 1 1.4克拉鑽戒1只、鑲有8粒小鑽石之圓戒1只   新臺幣355,647元 （計算方式：1.4克拉鑽石等級為G，價值9,044美元，該鑽戒鑽臺部分價值1,074.75美元；鑲有8粒小鑽石之圓戒價值1,728.25美元，兩者價值共計11,847美元，以1美金兌換30.02元新臺幣計算，折合為新臺幣355,647元(計算式：30.02x11,847=355,646.94)。】 2 黃金項鍊1條（重2兩5錢3分5厘）  新臺幣438,742元 【計算方式：黃金總重5兩22錢16分32厘，亦即7兩3錢9分2厘(73.92錢)。以1盎司=8.30臺錢計算，折合8.0000000盎司。以黃金價格每盎司1,641.00美元計算，共計14,615元(計算式：1,641x8.0000000=14,614.7855)，折合為新臺幣438,742元(計算式：30.02x14,615=438,742)。】 3 黃金楓葉手鐲1對（重1兩2分8厘）   4 黃金項鍊1條（重1兩3錢2分9厘）   5 黃金手鍊2件（重9錢4分9厘）   6 黃金雕花1件（重2錢）   7 黃金項鍊、手鍊2件（重1兩1錢5分1厘）   8 黃金元寶1個（重2錢）   共計   新臺幣794,389元